【裁判字號】    90,訴,28
【裁判日期】    900914
【裁判案由】    公共危險等
【裁判全文】
福建金門地方法院刑事判決                              九十年度訴字第二八號
    公  訴  人  福建金門地方法院檢察署檢察官
    被      告  甲○○
右列被告因公共危險等案件，經檢察官提起公訴（九十年度偵字第二一二號），本院
判決如左：
    主  文
甲○○因過失傷害人，處拘役參拾日；如易科罰金，以參佰元折算壹日。又公然侮辱
人，處罰金參佰元；如易服勞役，以參佰元折算壹日。又駕駛動力交通工具肇事，致
人死傷而逃逸，處有期徒刑陸月；如易科罰金，以參佰元折算壹日。
    事  實
一、甲○○於民國九十年四月三日上午八時許，駕駛車號ＷＹ—六０三二號自小貨車
    由金門縣下堡往頂堡方向行駛，行經金寧鄉下堡三之一號前，距前方岔路口約十
    六、七公尺之處，本應注意行經交岔路口應減速慢行，作隨時停車之準備，在未
    劃標線之道路，應靠右行使，且當時路況良好，並無不能注意之情形，竟疏於注
    意，而撞及適自下堡三之一號旁空地駛出，由乙○○所駕駛，搭載翁明森之車號
    ＳＪＸ—０五七號輕型機車的右前側（起訴書誤載為左前側），致機車前側之置
    物箱撞擊乙○○之左腿膝蓋部分，導致乙○○受有左膝蓋擦傷、左髖關節處及左
    小腿痠痛等傷害。詎甲○○在知悉告訴人因車禍而有受傷可能之情況下，不但未
    下車察看，竟搖下車窗，以台語：「幹你娘」、「從啥肖」、「你會不會開車」
    等語公然侮辱乙○○後，隨即基於肇事逃逸之不確定犯意駕車駛離現場。嗣為警
    於九十年四月四日循線查獲。
二、案經乙○○訴由金門縣警察局移送福建金門地方法院檢察署檢察官偵查起訴。
    理  由
一、訊據被告甲○○，矢口否認有何過失傷害、公然侮辱及肇事逃逸之犯行，辯稱：
    係告訴人乙○○騎乘ＳＪＸ—０五七號輕型機車搭載翁明森突然自下堡三之一號
    旁空地衝出右轉，他煞車不及，才對撞上告訴人之機車，當時告訴人穿長袖衣服
    及長褲，不知道告訴人受傷，並未以何言詞辱罵告訴人云云。經查：
  (1)本院履勘車禍現場時，命告訴人及被告分別指出撞擊位置。告訴人指出其字下堡
    三之一號旁之空地緩緩駛出，而被告所駕駛之自小貨車靠左行駛，左前車頭側撞
    擊其所駕駛之機車的前輪蓋及右前側；被告則指告訴人所駕駛之機車以很快的速
    度，從下堡三之一號旁空地駛出，該空地距離他撞到告訴人的位置有八點一二公
    尺，他煞車不及，告訴人所駕駛之機車才撞到他所駕駛自小貨車之左側車門下沿
    ，此有勘驗筆錄後附之現場位置圖可稽。而告訴人所駕駛ＳＪＸ—０五七號輕型
    機車則前輪蓋右側破損，前輪叉偏向左側彎曲，亦有勘驗筆錄後附之照片在卷可
    查。惟查，設若被告所述為真，告訴人以很快的速度衝出並右轉，其轉彎之半徑
    勢必甚大，否則無法完成轉彎之動作。依勘驗筆錄，以現場路寬僅五點八三公尺
    ，而下堡三之一號旁之空地距離被告所指之撞擊位置僅八點一二公尺觀之，告訴
    人若高速駛出右轉，所撞擊之位置應在被告所駕駛之自小貨車的正前方，殊難想
    像會撞擊到被告所駕駛自小貨車之左側車門下沿。再者，假設告訴人駕駛之機車
    以高速駛出右轉，依照機車右轉彎之物理慣性，機車勢必向右側傾斜，待相當距
    離後，始能回復平正之車身，然以距離僅八點一二公尺，其右側傾斜勢必無法回
    正，如以此姿勢撞擊被告所駕駛之自小貨車左側車頭，告訴人所駕駛之機車必然
    向右側傾倒，機車受損部分當不僅只有前輪蓋，衡情右側車身應當皆有破損，告
    訴人右側身體亦必然受傷，然告訴人右側身體並未受有任何傷害。故被告之辯解
    ，有上述二點不合理之處，與經驗法則有違，殊難採信。而告訴人所駕駛之機車
    受損位置為前輪蓋右側，且前輪叉偏向左側彎曲，與其指述之車禍經過相符，當
    可採信。按汽車行經交岔路口時，應減速慢行，作隨時停車之準備；汽車在未劃
    標線之道路，應靠右行駛，交通管理處罰條例第九十三條第一項第四款、九十五
    條本文定有明文，被告未遵守該等規定而肇事，自有過失。且依卷附之金門縣立
    醫院診斷證明書，亦足證告訴人確因被告之肇事而受有左膝蓋擦傷、左髖關節處
    及左小腿痠痛之傷害。告訴人所受之傷害與被告之肇事行為間有因果關係，被告
    之過失傷害犯行堪以認定。
  (2)被告在肇事後，有搖下車窗並以台語「幹你娘」、「從啥肖」、「你會不會開車
    」等語公然侮辱告訴人，亦經告訴人及證人翁明森證述綦詳，被告辯稱並未辱罵
    告訴人云云，不足採信。被告公然侮辱之犯行，亦堪認定。
  (3)按行為人對於構成犯罪之事實，預見其發生而其發生並不違背其本意者，以故意
    論，刑法第十三條第二項定有明文。學說上則稱為不確定故意。故刑法第一百八
    十五條之四所定之肇事逃逸罪，行為人對於肇事後致人死傷之事實的認識，亦不
    限於直接認識，縱使行為人預見到被害人可能因其肇事行為有受傷之可能，卻不
    下車察看被害人是否受傷，仍駕車駛離現場，即構成肇事逃逸罪。查被告雖辯稱
    不知道告訴人有受傷，有下車察看云云。然查，其於檢察官偵訊時，檢察官訊以
    ：「你認為告訴人受你撞擊後，有無可能受傷？」被告亦供承：「我認為有可能
    受傷。」故被告對於告訴人可能因其肇事行為受傷，已有認識。被告雖另辯稱有
    下車察看云云，惟為告訴人所否認，證人翁明森於警訊、檢察官偵訊中亦均證稱
    ：被告僅搖下車窗罵乙○○，並未下車察看等語。是以，被告於肇事後並未下車
    察看，亦可認定。被告既然已預見告訴人可能因其肇事行為受傷，仍未下車察看
    ，隨即離開現場，依前述之說明，被告肇事逃逸之犯行，足堪認定。
二、核被告所為，係犯刑法第二百八十四條第一項前段之過失傷害罪、第三百零九條
    第一項之公然侮辱罪、第一百八十五條之四之肇事逃逸罪。其所犯三罪間，犯意
    各別，罪名不同，應分論併罰。本院審酌被告犯後未能坦承犯行，告訴人所受之
    傷害不大等一切情狀，爰諭知如主文所示之刑，並非別諭知易科罰金及易服勞役
    之折算標準，以資警懲。
據上論斷，應依刑事訴訟法第二百九十九條第一項前段，刑法第二百八十四條第一項
前段、第一百八十五條之四、第三百零九條第一項、第四十一條第一項前段、第四十
二條第二項，罰金罰鍰提高標準條例第一條前段、第二條，判決如主文。
本案經檢察官林圳義到庭執行職務
中    華    民    國      九十        年      九        月    十四      日
                                  福建金門地方法院刑事庭
                                      法  官  陳建勛
右正本證明與原本無異。
如不服本判決，應於判決送達後十日內，向本院提出上訴狀。
                                      書記官  李成在
中    華    民    國      九十        年      九        月    十七      日
附錄本案論罪科刑法條全文：
刑法第二百八十四條第一項
因過失傷害人者，處六月以下有期徒刑、拘役或五百元以下罰金。致重傷者，處一年
以下有期徒刑、拘役或五百元下罰金。
刑法第一百八十五條之四
駕駛動力交通工具肇事，致人於死傷而逃逸者，處六以上五年以下有期徒刑。
刑法第三百零九條第一項
公然侮辱人者，處拘役或三百元以下罰金。


司法院資訊處製作；財團法人民間司法改革基金會備份。
